臺灣屏東地方法院民事裁定　　　　　 100年度消債更字第66號
聲　請　人
即 債 務人　郭靖瑜
上列當事人聲請消費者債務清理事件，本院裁定如下：
    主  文
債務人郭靖瑜自中華民國一百年十二月二十一日上午十時起開始
更生程序。
命司法事務官進行本件更生程序。
    理  由
一、按聲請更生或清算不合程式或不備其他要件者，法院應以裁
    定駁回之；債務人與金融機構協商成立者，不得聲請更生或
    清算，但因不可歸責於己之事由，致履行顯有重大困難者，
    不在此限；本條例施行前，債務人依金融主管機關協調成立
    之中華民國銀行公會會員辦理消費金融案件無擔保債務協商
    機制與金融機構成立之協商，準用前項之規定，消費者債務
    清理條例（下稱消債條例）第8 條前段、第151 條第5 項、
    第6 項分別定有明文。所謂不可歸責於己之事由，應係指客
    觀上聲請人之支出增多，或收入、收益減少，非其成立協商
    時所能預期，諸如物價上漲而成本增加、家屬患病等以致支
    出增加，或因病無法工作、僱佣之公司倒閉或裁員、失業、
    減薪等以致收入減少等情形，始足當之。另消債條例第151
    條第5 項之不可歸責於己之事由，致履行顯有重大困難之情
    形，僅須於法院就更生或清算之聲請為裁判時確實存在即可
    ，縱該不可歸責於己之情事係屬短期現象，然該事由發生時
    ，債務人實際還款能力既受影響，顯不足供清償債務協商之
    還款金額，亦應認符合上開規定，應予更生；又如債務人係
    基於債權人之壓迫或貪圖獲得零利率之債務清償方案，勉為
    其難同意債權人提出之協商辦法，顯係聲請人於協商時居於
    劣勢，未能實質協議，僅為爭取利息減少及分期清償之些許
    優惠，勉予允諾，其財產及收入客觀上既難以如期履行之情
    形，亦應認該當消債條例第151 條第5 項不可歸責於己，致
    履行協商方案顯有重大困難之事由。
二、聲請意旨略以：聲請人前因積欠台北富邦銀行等金融機構債
    務，而於民國95年11月21日參與95年度銀行公會無擔保債務
    協商機制，就當時欠款新臺幣（下同）927,513 元達成分期
    還款協議，同意自95年12月起，分100 期，利率5 ％，每月
    繳納11,360元之方式償還，惟聲請人繳付數期協商款後即面
    臨失業，卻咬牙持續清償，因無法負擔協商費用，方於97年
    2 月毀諾。後於100 年7 月間向台北富邦銀行申請個別一致
    性協商，但因無法達成共識致協商申請無疾而終，是聲請人
    迄至100 年5 月27日累積高達1,074,585 元之債務，又其每
    月實領薪資約15,000元，如全數將之用以清償債務尚須花費
    6 年的時間，遑論每月尚有必要生活費用之支出，實有不能
    清償之虞，爰依法聲請更生等語。
三、聲請人自陳95年間參與95年度銀行公會無擔保債務協商機制
    時，任職於成功房地產仲介經紀行，每月收入約2 萬元，本
    足以負擔每月11,360元之協商款，惟因96年4 月間面臨失業
    ，已無法負擔生活必要費用及協商款，故於97年2 月間毀諾
    ，又聲請人目前高達1,074,585 元之負債，按其現月領15,0
    00元之薪資，如全數將之用以清償債務尚須花費6 年的時間
    ，遑論每月尚有必要生活費用之支出，實有不能清償之虞之
    情事，經查：
(一)、聲請人前因積欠台北富邦銀行等金融機構債務，而於95年11
    月21日參與銀行公會無擔保債務協商機制，就當時欠款927,
    513 元達成分期還款協議，同意自95年12月起，分100 期，
    利率5 ％，每月繳納11,360元之方式償還，嗣因聲請人於96
    年4 月間失業，致收入頓減，按期履行協商條件確有困難，
    業於97年2 月間毀諾，有台北富邦銀行民事陳報狀、協議書
    在卷可憑（見消債更卷第72頁至第75頁），是聲請人曾達成
    協商後悔諾，堪予認定，尚須另行審究有無不可歸責於己之
    事由，致履行協商方案顯有重大困難。
(二)、依聲請人所提勞工保險被保險人投保資料表及存摺明細所示
    ，其於95年間任職成功房地產仲介經紀行，其投保薪資為16
    ,500元，又95年4 月至6 月之薪資分別為19,066元、20,140
    元及20,560元，是聲請人主張95年間單月薪資約20,000元等
    語，堪認可採，故應以此收入為聲請人95及96年度每月可處
    分所得（見消債更卷第45頁及第76頁）。
(三)、又聲請人既已負債沈重，自不能與一般通常之人之生活水平
    同為要求，應依內政部公告95及96年度臺灣省每人每月最低
    生活費用（業已包含食、衣、住、行、育、樂等各項基本需
    求），分別以9,210 元及9,829 元為標準，此標準係參酌內
    政部社會司依社會救助法第4 條規定所制訂，權衡一般人最
    近一年每月平均消費，再以該數額60％計算。惟前開生活費
    用標準乃衡量得否申請低收入戶補助之資格，故聲請人最低
    生活費用部分，原則應以此為度，認列其必要支出，但尚須
    衡酌聲請人有無其他特殊必要費用，另予以採認。而聲請人
    既未另行支出其他必要費用，則其每月必要生活費用應按上
    開標準為生活費用支出基準。
(四)、聲請人於95年間參與95年銀行公會無擔保債務協商機制時，
    依當時每月平均收入20,000元，扣除協商還款條件11,360元
    ，尚有餘額8,640 元（計算式：20,000元－11,360元＝8,64
    0 元），與95年度最低生活費用標準9,210 元相差無幾，足
    供自身必要生活開銷運用，似難認有不能清償之虞。惟聲請
    人於96年4 月至98年5 月間遭逢失業困境，有勞工保險被保
    險人投保資料明細在卷可憑（見消債更卷第45頁），故自96
    年4 月起已無收入來源，以資清償債務，無從繼續按期履行
    每月高達11,360元之協商條件，是應認聲請人該當消債條例
    第151 條第5 項不可歸責於己，致履行協商方案顯有重大困
    難之事由。
四、聲請人現債務總額為1,074,585 元，又98年10月至100 年10
    月止之每月薪資約15,000元，有薪資袋附卷可參（見消債更
    卷第37頁至第44頁及第87頁），聲請人如全數將薪資用以清
    償債務尚須花費6 年的時間，遑論每月尚有必要生活費用之
    支出；若上開薪資，依內政部公告100 年度臺灣省每人每月
    最低生活費用10,244元予以扣除後，按月如期清償，則須耗
    費18年方可全數償還【計算式：1,074,585 元÷（15,000元
    －10,244元）≒225.9 個月≒19年】，已逾消債條例規定最
    長8 年清償年限，聲請人確有不能清償債務之虞等情，應屬
    可信。
五、綜上所述，聲請人係未從事小規模營業活動之自然人，屬消
    債條例所稱之消費者，其雖曾依無擔保債務協商機制與無擔
    保債務最大債權銀行達成協議，但因不可歸責於己之事由，
    致履行上開協議顯有重大困難，已達不能清償債務或有不能
    清償之虞之程度，又聲請人無擔保或無優先權之債務在1,20
    0 萬元以下，又未經法院裁定開始清算程序或宣告破產，且
    查無消債條例第6 條第3 項、第8 條或第46條各款所定駁回
    更生聲請之事由存在。債務人聲請更生，洵屬有據，自應准
    許，並命司法事務官進行本件更生程序。
六、依消債條例第11條第1 項、第16條第1 項、第45條第1 項，
    裁定如主文。
中    華    民    國  100     年    12    月    21    日
                  民事庭      法  官  陳怡先
上為正本係照原本作成
本件不得抗告
本裁定於100年12月21日公告。
中    華    民    國  100     年    12    月    21    日
                              書記官  鄭靜芳